ACORDAO-COMPLETO-2422114

ACÓRDÃO 12252/2020 ATA 39/2020 - SEGUNDA CÂMARA

VISTOS, relatados e discutidos estes autos de concessão de aposentadoria em favor de Lilio Chaves Cabral, no cargo de analista legislativo do Senado Federal.
ACORDAM os Ministros do Tribunal de Contas da União, reunidos em Sessão da Segunda Câmara, diante das razões expostas pelo Relator, nos termos dos arts. 71, inciso III, da Constituição Federal, 1º, inciso V, e 39, inciso II, da Lei 8.443/1992, e 260 e 262, do Regimento Interno do Tribunal de Contas da União, em:
9.1 considerar ilegal o ato de aposentadoria de Lilio Chaves Cabral à peça 5, em virtude da inclusão indevida, nos respectivos proventos, da parcela "opção" decorrente do exercício de função comissionada, prevista no art. 2º da Lei 8.911/1994, após o advento da Emenda Constitucional 20/1998, em desacordo com a jurisprudência firmada no Acórdão 1599/2019-TCU-Plenário (relator: Ministro Benjamin Zymler) ;
9.2 nos termos da Súmula-TCU 106, dispensar a reposição das parcelas indevidamente recebidas de boa-fé;
9.3 determinar à Diretoria-Geral do Senado Federal que:
9.3.1 nos termos do art. 262, caput, do Regimento Interno deste Tribunal, c/c art. 19, inciso II, da IN- TCU 78/2018, faça cessar, no prazo 15 (quinze) dias contados da ciência deste Acórdão, o pagamento do acréscimo remuneratório ora impugnado (cf. subitem 9.1) , sob pena de responsabilidade solidária da autoridade administrativa omissa;
9.3.2 emita novo ato de aposentadoria da interessada, livre da irregularidade apontada, disponibilizando-o a este Tribunal, por meio do Sistema e-Pessoal, nos termos e prazos fixados na IN-TCU 78/2018;
9.3.3 nos termos do art. 21, inciso I, da IN-TCU 78/2018, disponibilize a este Tribunal, por meio do Sistema e-Pessoal, no prazo de 30 (trinta) dias contados da ciência, o comprovante da data em que o interessado tomou conhecimento deste Acórdão;
9.4 conforme o art. 17, §1º, da Resolução-TCU 315/2020, caberá à Secretaria de Fiscalização de Pessoal (Sefip) monitorar o cumprimento das determinações ora expedidas, representando a este Tribunal em caso de irregularidades;
9.5 dar ciência deste Acórdão ao órgão responsável pela concessão, informando que o teor integral da deliberação poderá ser obtido no endereço eletrônico www.tcu.gov.br/acordaos e que o acesso às demais peças processuais poderá ser feito no endereço www.tcu.gov.br, opção "vista eletrônica".

Ato de aposentadoria.

Segunda Câmara

Senado Federal.

3. Interessados/Responsáveis:
3.1. Interessado: Lilio Chaves Cabral (XXX.578.351-XX).

13.1. Ministros presentes: Ana Arraes (Presidente), Aroldo Cedraz e Raimundo Carreiro (Relator).
13.2. Ministro-Substituto convocado: André Luís de Carvalho.
13.3. Ministro-Substituto presente: Marcos Bemquerer Costa.

ACORDAO-COMPLETO-2452605

Acórdão de Relação 1503/2021 - Segunda Câmara

Acórdão de Relação

RAIMUNDO CARREIRO

Trata-se de ato de concessão de aposentadoria em favor de Lilio Chaves Cabral, no cargo de analista legislativo do Senado Federal, com vigência a partir de 04/05/2009 (peça 5) .	
2.	Reproduzo a seguir, com ajustes de forma, o teor principal do parecer da Procuradora-Geral Cristina Machado da Costa e Silva, do Ministério Público de Contas, que resume as análises e conclusões da Secretaria de Fiscalização de Pessoal (Sefip; peça 7) e aduz considerações complementares, para endossar parcialmente a proposta de encaminhamento da unidade técnica (peça 11) :
2.	O ex-servidor já havia obtido a aposentadoria no mesmo cargo de analista legislativo em 24/03/1998. No entanto, a primeira concessão foi impugnada pela Corte de Contas, por intermédio do Acórdão n.º 3.797/2007 - 2.ª Câmara, devido ao cômputo de tempo de aluno-aprendiz em desconformidade com as exigências previstas no Acórdão 2024/2005-TCU-Plenário (peça n.º 9) .
3.	Enquanto inativo, o ex-servidor Lilio Chaves Cabral desempenhou atividades laborais com contribuição para o regime do INSS, as quais foram devidamente comprovadas por intermédio da certidão acostada às fls. 9 e 10 da peça n.º 4.
4.	Como houve a impugnação da primeira aposentadoria pelo Tribunal, o interessado apresentou a certidão de tempo de contribuição expedida pelo INSS ao Senado Federal, relativamente aos períodos em que trabalhou enquanto estava inativo, e obteve nova aposentadoria estatutária, a qual ora se aprecia e que está consubstanciada no formulário de peça n.º 5.
5.	Por meio dos pareceres uniformes acostados às peças n.ºs 7 e 8, a Sefip propõe a ilegalidade e negativa de registro da concessão de peça n.º 5 devido à inclusão indevida da parcela de opção de função nos proventos do interessado, além da averbação de tempo de contribuição prestado enquanto o inativo esteve aposentado pelos cofres públicos.
6.	Ademais, a unidade técnica aponta que a nova aposentadoria concedida pelo Senado Federal contempla novamente o tempo de aluno aprendiz que já havia sido impugnado pela Corte de Contas, por meio do Acórdão n.º 3.797/2007 - 2.ª Câmara, o qual considerou ilegal o primeiro ato de inativação com efeitos a partir de 24/03/1998. De acordo com a Sefip, sem a contagem indevida do tempo de aluno aprendiz, o interessado somente poderia se inativar aos 59 anos de idade. Entretanto, obteve a aposentadoria com 55 anos.
7.	No entender da unidade técnica, o período de inatividade compreendido entre 04/05/2009 (data da concessão da segunda aposentadoria) e 24/05/2012 (data em que o ex-servidor completaria 59 anos de idade) seria indevido, razão pela qual se propõe a instauração de tomada de contas especial para que o Diretor-Geral do Senado Federal à época, Senhor José Alexandre Lima Gazineo, ressarça os cofres públicos os valores indevidamente pagos ao inativo a título da concessão antecipada do referido benefício (itens 44 e 45 da instrução de peça n.º 7) .
8.	Acompanhamos o encaminhamento defendido pela Sefip, de ilegalidade da presente concessão pela inclusão da parcela relativa à opção de função nos proventos do inativo Lilio Chaves Cabral. Conforme relata a Sefip, o Acórdão 1599/2019-TCU-Plenário - estipula ser vedado o pagamento da parcela de opção de função a servidor que tenha implementado os requisitos para aposentadoria após o advento da Emenda Constitucional n.º 20/1998, a qual introduziu o regime contributivo para o sistema de previdência dos servidores públicos federais. Ademais, sobre a parcela de opção de função não incide contribuição previdenciária na atividade, sendo um contrassenso defender sua percepção na inatividade. Portanto, sob esse aspecto, o ato de peça n.º 5 está irregular.
9.	No entanto, discordamos da suposta irregularidade suscitada pela Sefip, quanto à averbação de tempo de contribuição laborado enquanto o interessado se encontrava aposentado no cargo de analista legislativo do Senado Federal. A primeira aposentadoria concedida ao ex-servidor no mesmo cargo foi impugnada pela Corte de Contas por intermédio do Acórdão n.º 3.797/2007 - 2.ª Câmara, devido ao cômputo de tempo de aluno-aprendiz em desconformidade com as exigências previstas no Acórdão 2024/2005-TCU-Plenário.
10.	A Sefip sustenta que não há fundamento legal que ampare a contagem de tempo de contribuição prestado por servidor que se encontra aposentado. Ocorre que, com a negativa de registro da primeira aposentadoria, essa concessão foi tornada sem efeito. Enquanto não havia registro da primeira concessão, 	o interessado estava regularmente aposentado e, nessa condição, poderia exercer outras atividades remuneradas ou optar por contribuir para o regime previdenciário do INSS como autônomo. Tendo havido a impugnação do seu ato de aposentadoria pela averbação indevida de tempo de contribuição (no caso concreto, tempo de aluno aprendiz) , vislumbramos como totalmente regular a contagem de outros tempos prestados após a primeira inativação, para obtenção de uma nova aposentadoria.
11.	Adicionalmente, o artigo 103, inciso V, da Lei n.º 8.112/90, estipula que:
	"Art. 103.  Contar-se-á apenas para efeito de aposentadoria e disponibilidade:
	(...) 
	V - o tempo de serviço em atividade privada, vinculada à Previdência Social".
12.	Defendemos que não é procedente a irregularidade apontada pela Sefip, nos pareceres de peças n.ºs 7 e 8, relativamente ao tempo de contribuição laborado pelo ex-servidor Lilio Chaves Cabral enquanto aposentado e computado para a obtenção da aposentadoria de peça n.º 5.
13.	Ao percorrermos o ato de peça n.º 5, verificamos que o inativo aposentou-se voluntariamente com fundamento no artigo 3.º da Emenda Constitucional n.º 47/2005. Tendo nascido em 24/05/1953, o interessado completou 60 anos de idade em 24/05/2013 e acumulou 40 anos, 3 meses e 25 dias de tempo de contribuição. Desses, 2 anos, 10 meses e 8 dias foram averbados na condição de aluno-aprendiz do Colégio Agrícola Senador Carlos Gomes de Oliveira (fl. 6 da peça n.º 12) . Expurgado o referido tempo, considerado irregular pela Corte de Contas, restariam ainda 37 anos, 5 meses e 17 dias.
14.	Em 04/05/2009, o ex-servidor tinha 55 anos de idade. Pela regra prevista no artigo 3.º da Emenda Constitucional n.º 47/2005, ele deveria contar com 58 anos de idade (37 anos de contribuição + 58 anos de idade = 95 pontos) .
15.	Portanto, atualmente a concessão atende a todas as exigências previstas no artigo 3.º da Emenda n.º 47/2005, razão pela qual consideramos improcedente a proposição de revisão do fundamento legal e do cálculo do benefício ora em análise, conforme sugerido pela Sefip no subitem c.2, do item 49, da proposta de encaminhamento de peça n.º 7.
16.	Entretanto, é fato que a contagem, pelo Senado Federal, de tempo de aluno-aprendiz anteriormente impugnado pela Corte de Contas propiciou a inativação prematura do interessado. No entanto, preliminarmente, consideramos mais prudente propor a audiência do ex-Diretor-Geral do Senado Federal à época da concessão do benefício em apreciação, José Alexandre Lima Gazineo, atualmente aposentado (portaria de peça n.º 10) , a respeito da averbação indevida do tempo de aluno-aprendiz para fins da aposentadoria do inativo Lilio Chaves Cabral.
17.	Compreendemos que a Corte de Contas terá maiores subsídios para concluir pela procedência de eventual instauração de tomada de contas especial, no presente caso, após a análise das eventuais razões de justificativa a serem apresentadas pelo responsável pelo ato.
18.	Por todo o exposto, com as vênias de estilo por divergir parcialmente da proposta de encaminhamento firmada pela Sefip às peças n.ºs 7 e 8, esta representante do Ministério Público de Contas propõe ao Tribunal que:
	16.1. considere ilegal o ato inicial de aposentadoria de Lilio Chaves Cabral (CPF n.º XXX.578.351-XX) , no cargo de analista legislativo do Senado Federal, devido à inclusão da parcela de opção de função nos proventos de aposentadoria do interessado, negando o registro à concessão de peça n.º 5;
	16.2. dispense o ressarcimento das importâncias indevidamente recebidas de boa-fé pelo inativo, nos termos do que dispõe a Súmula TCU n.º 106;
	16.3. determine ao Senado Federal que, no prazo máximo de 15 (quinze) dias, e em relação ao ex-servidor Lilio Chaves Cabral:
16.3.1. exclua a parcela de opção de função dos proventos do inativo, bem como envie novo ato inicial de concessão de aposentadoria em favor do interessado à consideração da Corte de Contas, sem menção à referida vantagem, por intermédio do sistema e-Pessoal;
16.3.2. comunique o inativo do teor desta decisão, alertando-o de que o efeito suspensivo proveniente da interposição de eventuais recursos não o exime da devolução dos valores percebidos indevidamente após a respectiva notificação, caso os recursos não sejam providos;
16.3.3. encaminhe ao Tribunal documentos comprobatórios de que o interessado está ciente do acórdão a ser exarado pela Corte de Contas;
	16.4. determine à Sefip que promova a audiência de José Alexandre Lima Gazineo (CPF n.º XXX.843.265-XX) , ex-Diretor-Geral do Senado Federal, a respeito da averbação indevida do tempo de aluno-aprendiz para fins da aposentadoria do inativo Lilio Chaves Cabral, considerando que tal tempo de serviço já havia sido impugnado pela Corte de Contas quando proferiu o Acórdão n.º 3.797/2007 - 2.ª Câmara, de interesse do mesmo inativo, e cujo cômputo permitiu a inativação antecipada do ex-servidor, gerando pagamentos indevidos.
É o Relatório.

não há

Procuradora-Geral Cristina Machado da Costa e Silva.

APOSENTADORIA. SENADO FEDERAL. INCLUSÃO INDEVIDA DA PARCELA DE OPÇÃO DE FUNÇÃO NOS PROVENTOS. AVERBAÇÃO INDEVIDA DE TEMPO COMO ALUNO APRENDIZ. DIREITO DE APOSENTADORIA ASSEGURADO EM FACE DA IDADE ATUAL DO INTERESSADO (66 ANOS) E DO TEMPO DE SERVIÇO REGULARMENTE AVERBADO (37 ANOS), APÓS O DESCONTO DO PERÍODO IMPUGNADO. ATO ILEGAL EM FUNÇÃO DA PARCELA IRREGULAR DE PROVENTOS. NEGATIVA DE REGISTRO. DETERMINAÇÕES.

APOSENTADORIA (APOS)

Secretaria de Fiscalização de Pessoal (SEFIP).

Trata-se de ato de aposentadoria em favor de Lilio Chaves Cabral, no cargo de analista legislativo do Senado Federal, publicado em 4/5/2009 e disponibilizado a este Tribunal em 7/8/2019 (peça 5) .
2.	O interessado foi aposentado originalmente em 23/3/1998, mas seu ato foi impugnado por meio do Acórdão 3797/2007-TCU-Primeira Câmara (relator: Ministro Marcos Vilaça) , em face da averbação indevida de tempo de serviço prestado como aluno-aprendiz sem as correspondentes contribuições previdenciárias, o que o fez retornar à atividade.
3.	Em 4/5/2009 foi emitido o segundo ato de aposentadoria, cuja legalidade se examina nos presentes autos (peça 9) .
4.	A Secretaria de Fiscalização de Pessoal (Sefip) concluiu pela existência das seguintes irregularidades:
	a) inclusão indevida nos proventos da parcela "opção" decorrente do exercício de função comissionada, prevista no art. 2º da Lei 8.911/1994, após o advento da Emenda Constitucional 20/1998, em desacordo com a jurisprudência firmada no Acórdão 1599/2019-TCU-Plenário (relator: Ministro Benjamin Zymler) ;
	b) cômputo do tempo de aluno-aprendiz em desconformidade com as exigências previstas no Acórdão 2024/2005-TCU-Plenário (relator: Ministro-Substituto Lincoln Magalhães da Rocha) ;
	c) averbação de tempo de contribuição sob o Regime Geral de Previdência Social (RGPS) correspondente à atividade laboral exercida no interregno entre a emissão do seu primeiro ato de aposentadoria e seu retorno ao cargo público após a negativa de registro da concessão original (9 anos, 9 meses e 4 dias de tempo de contribuição) .
5.	Em vista disso, a unidade técnica propõe a negativa de registro ao ato, juntamente com as determinações acessórias aplicáveis à espécie, incluindo a dispensa de reposição ao erário das quantias recebidas de boa-fé pelo inativo, nos termos da Súmula-TCU 106. 
6.	Não obstante a dispensa da reposição ao erário em favor do servidor aposentado, em face da sua boa-fé, a Sefip acrescenta proposta de instauração de tomada de contas especial (TCE) contra o agente responsável pela emissão do ato, para que esse servidor devolva aos cofres públicos os valores dos proventos pagos ao inativo no período entre o início de vigência da segunda jubilação e a data em que o interessado realmente teria adquirido o direito de aposentadoria (4/5/2009 a 24/5/2012) . Segundo a instrução da Sefip, a tomada de contas especial foi proposta porque o segundo ato de concessão contabilizou novamente, de forma indevida, o tempo de aluno aprendiz anteriormente impugnado no Acórdão 3797/2007-TCU-Primeira Câmara.
6.	O Ministério Público de Contas representado no feito pela Procuradora-Geral Cristina Machado da Costa e Silva, embora tenha concluído pela impossibilidade de registro do ato, em face da inclusão irregular da parcela "opção" nos proventos, divergiu da unidade técnica quanto aos seguintes pontos:
	- averbação, para a segunda aposentadoria, do tempo de contribuição prestado durante o período em que o interessado ficou inativo, entre sua primeira aposentadoria e seu retorno ao cargo de origem após o Acórdão 3797/2007-TCU-Primeira Câmara;
	- determinação para instauração imediata de tomada de contas especial.
7.	Nesse passo, o Parquet especializado propõe a negativa de registro ao ato e, alternativamente à instauração imediata de TCE, a audiência do responsável pela emissão do ato, para que sejam colhidos subsídios preliminares para fundamentar eventual decisão de abertura de processo de contas especiais. 
8.	Feito esse breve histórico, passo a decidir.
9.	Quanto à negativa de registro ao ato em exame, endosso a conclusão uniforme dos pareceres, em face o pagamento indevido da parcela "opção", porquanto o ato foi expedido após a Emenda Constitucional 20/1998, a partir da qual foi vedada a aposentadoria com proventos superiores ao recebidos em atividade. Essa dicção foi bem assentada no Acórdão 1599/2019-TCU-Plenário (relator: Ministro Benjamin Zymler) .
10.	No que tange às demais questões analisadas, acolho, em parte, as análises e conclusões da ilustre Procuradora-Geral, dela divergindo quanto à proposta de audiência do responsável para efeito de futura instauração de TCE.
11.	Assiste razão à ilustre representante do Ministério Público de Contas no ponto em que defende a legalidade da averbação de tempo de contribuição do interessado correspondente ao período laboral exercido durante seu período inicial de aposentadoria. Conforme bem assinala a Procuradora-Geral, a negativa de registro da primeira aposentadoria tornou sem efeito aquela  concessão. Logo, não havia impedimento legal ao exercício, pelo interessado, de outras atividades remuneradas nesse interregno, ou, ainda, à sua eventual opção por "contribuir para o regime previdenciário do INSS como autônomo". A representante do Parquet fortalece esse argumento nas disposições do art. 103, inciso V, da Lei 8.112/90, verbis: "Art. 103. Contar-se-á apenas para efeito de aposentadoria e disponibilidade: (...) V - o tempo de serviço em atividade privada, vinculada à Previdência Social".
12.	Resta, portanto, a ilegalidade da averbação do tempo de aluno-aprendiz sem contribuições previdenciárias, de 2 anos, 10 meses e 8 dias.
13.	Conforme bem assinalou a Procuradora-Geral, descontado o período indevidamente averbado de aluno-aprendiz, o interessado não alcançava o escore mínimo da soma "idade mais tempo de serviço" previsto no então vigente art. 3º da Emenda Constitucional 47/2005 ("fator" 95) . À época, ele contava com 55 anos de idade e 37 anos de contribuição (37 anos, 5 meses e 17 dias) , ou seja, totalizava 92 "pontos".
14.	Todavia, na atualidade, mesmo com o advento da EC 103/2019, que revogou o art. 3º da EC 47/2005, o servidor poderia inativar-se com base no dispositivo revogado, à luz do princípio tempus regit actum. Isso porque, à data de promulgação da EC 103/2019, o servidor, nascido em 24/05/1953, possuía 66 anos, que, somados ao tempo laboral de 37 anos, resulta em 103 "pontos", número que bem ultrapassa o então vigente "fator" 95. Assim, não prospera a conclusão da unidade técnica de que o servidor não poderia manter-se aposentado sob o fundamento invocado no ato ora em exame: art. 3º da EC 47/2005. Se retornasse hoje ao exercício do cargo, bastaria pedir, de imediato, a nova aposentadoria, que, dada a sua idade atual, poderia prosperar. 
15.	Dito isso, resta apenas a irregularidade tipificada pela inclusão irregular da vantagem "opção" na estrutura de proventos do interessado.
16.	Quanto à proposta de audiência do gestor responsável, peço vênias para rejeitá-la. 
17.	Orientado pelas disposições dos arts. 22 e 28 do Decreto-lei 4.657/1942, incluídos pela Lei 13.655/2018, pondero que as circunstâncias típicas do cargo exercido pelo responsável afastam, com razoável grau de certeza, a hipótese de "erro grosseiro", culpa grave ou dolo em sua conduta., verbis:
Art. 22.  Na interpretação de normas sobre gestão pública, serão considerados os obstáculos e as dificuldades reais do gestor e as exigências das políticas públicas a seu cargo, sem prejuízo dos direitos dos administrados.   
§ 1º Em decisão sobre regularidade de conduta ou validade de ato, contrato, ajuste, processo ou norma administrativa, serão consideradas as circunstâncias práticas que houverem imposto, limitado ou condicionado a ação do agente.
§ 2º  Na aplicação de sanções, serão consideradas a natureza e a gravidade da infração cometida, os danos que dela provierem para a administração pública, as circunstâncias agravantes ou atenuantes e os antecedentes do agente. 
§ 3º  As sanções aplicadas ao agente serão levadas em conta na dosimetria das demais sanções de mesma natureza e relativas ao mesmo fato. 
 Art. 28. O agente público responderá pessoalmente por suas decisões ou opiniões técnicas em caso de dolo ou erro grosseiro.  (Grifei) .
18.	Assim considero, em face da complexidade das atribuições do gestor no caso concreto. Na condição de Diretor Geral do Senado Federal, o desempenho de suas funções exigia o gerenciamento de mais de 5.800 funcionários (5.853 ocupantes de cargos em geral, sendo 3.440 detentores de cargos efetivos, em 19/20/2020, segundo dados disponíveis em http://www.senado.leg.br/transparencia/LAI/secrh/quadro_efetivos.pdf) . 
19.	Sob tais circunstâncias, não parece razoável que esse gestor, na condição de autoridade responsável pela assinatura do ato de aposentadoria, tivesse de examinar, ato por ato, a legalidade de cada tempo averbado em todas as minutas de portaria submetidas a sua assinatura. Tal atribuição é pertinente à área operacional da Secretaria de Gestão de Pessoas do Senado.
20.	Não pretendo, com essas ponderações, isentar de responsabilidade os responsáveis pela irregularidade administrativa assinalada, mas apenas deixar claro que seria de excessivo rigor - e contrário às disposições dos arts. 22 e 28 do Decreto-lei 4.657/1942 (Lei de Introdução às Normas do Direito Brasileiro) - buscar a apenação do gestor responsável pela assinatura de uma portaria de aposentadoria em um órgão com mais de seis mil servidores, em um caso isolado. O mesmo raciocínio se aplica, com mais vigor, para afastar a proposta de imputação de responsabilidade pelo débito. 
21.	Ainda em relação ao débito, as propostas são uniformes no sentido e reconhecer a boa-fé do beneficiário e, por isso, dispensá-lo, com base na Súmula-TCU 106, da reposição das importâncias irregularmente recebidas. Todavia, os pareceres caminham no sentido de cobrar a devolução dos valores junto ao gestor responsável pela emissão do ato. Com as devidas vênias, entendo que o critério da boa-fé como razão para afastar o dever de ressarcimento, em casos da espécie, deve ser único: se ela é presumida em favor do beneficiário dos valores, deve ser também em relação ao gestor responsável pela emissão do ato, conferindo-se a ambos o mesmo tratamento jurídico. Esse raciocínio alcança também os servidores da área operacional que cometeram o erro, igualmente amparados pela presunção de boa-fé.
22.	Quanto à hipótese de aplicação de multa, observo que o ato em exame foi emitido em 2009, ou seja, há mais de dez anos, o que faz incidir a prescrição da pretensão punitiva no caso concreto, segundo a jurisprudência firmada por este Tribunal ("A pretensão punitiva do Tribunal de Contas da União subordina-se ao prazo geral de prescrição indicado no art. 205 do Código Civil", conforme decidido em incidente de uniformização de jurisprudência no Acórdão 1441/2016-TCU-Plenário, redator: Ministro Walton Alencar Rodrigues) .
23.	Feitas essas ressalvas, acolho em parte a proposta formulada pela ilustre Procuradora-Geral do Ministério Público de Contas, no sentido de negar registro ao ato e expedir as determinações acessórias aplicáveis à espécie.
	Do exposto, VOTO por que seja aprovado o Acórdão que ora submeto a este Colegiado.
TCU, Sala das Sessões Ministro Luciano Brandão Alves de Souza, em 3 de novembro de 2020.
RAIMUNDO CARREIRO 
Relator